臺灣花蓮地方法院民事裁定　　　　　　100年度消債更字第7號
聲　請　人　張文
上列聲請人聲請更生事件，本院裁定如下：
    主  文
聲請人張文自中華民國100年6月1日上午10時起開始更生程序
。
命司法事務官進行本件更生程序。
    理  由
一、按債務人與金融機構協商成立者，不得聲請更生或清算，但
    因不可歸責於己之事由，致履行顯有重大困難者，不在此限
    ；又消費者債務清理條例施行前，債務人依金融主管機關協
    調成立之中華民國銀行公會會員辦理消費金融案件無擔保債
    務協商機制與金融機構成立之協商，準用前項之規定，消費
    者債務清理條例第151條第5項、第6 項定有明文。次按，債
    務人不能清償債務或有不能清償之虞，且無擔保或無優先權
    之債務總額未逾新臺幣（下同）1,200 萬元者，於法院裁定
    開始清算程序或宣告破產前，得向法院聲請更生，觀諸同條
    例第3條、第42條第1項規定自明。又法院開始更生程序之裁
    定，應載明其年、月、日、時，並即時發生效力；法院開始
    更生或清算程序後，得命司法事務官進行更生或清算程序，
    復為同條例第45條第1項、第16條第1項前段所明定。
二、聲請人聲請意旨略以：聲請人前於民國95年8 月25日依中華
    民國銀行公會會員辦理無擔保債務協商機制，與最大債權金
    融機構安泰商業銀行股份有限公司（下稱安泰銀行）達成協
    商，約定自95年9月開始，分120期，利率6%，每月繳納金額
    37,418元。聲請人時為魔幻家族攝影社之職員，當初公司營
    運急需週轉，而老闆劉志勤要求伊用自己名義向銀行聲請貸
    款，協助公司營運。起初公司每月的利息及還款都正常，後
    來因積欠太多，老闆要求伊聲請債務協商，因老闆答應會清
    償，所以伊才同意向各債權銀行提出聲請整合。詎料，協商
    成立隔月即95年9月8日發生老闆劉志勤殺害五名子女後即音
    訊全無，當時聲請人失去工作，又背負龐大債務，不得已只
    好毀諾；聲請人現雖有穩定工作，但以每月18,000元薪水，
    又遭債權人強制扣薪三分之一，實無力清償債務，而聲請人
    無擔保或無優先權之債務總額為3,561,373元，未逾1,200萬
    元，復未經法院裁定開始清算程序或宣告破產，為此向本院
    聲請更生等語。
三、經查，聲請人所主張之上開事實，業據提出財團法人金融聯
    合徵信中心當事人綜合信用報告－債務清理條例前置協商專
    用債權人清冊、財政部臺灣省南區國稅局98年度綜合所得稅
    各類所得資料清單及財產歸屬資料清單、正東文化事業股份
    有限公司（東方報）在職證明書、98年及99年度各類所得扣
    繳暨免扣繳憑單、99年各月薪資明細表、華南商業銀行花蓮
    分行活期儲蓄存款存摺、本院花院能97執信字第2304號執行
    命令等件為憑，並有安泰銀行所提民事陳報狀及金融機構無
    擔保債權前置協商機制協議書、無擔保債務還款計畫在卷可
    參（本院卷頁8 -12、頁28、頁35-46），核屬相符，堪信為
    真正。聲請人主張其任職於魔幻家族攝影社時，因老闆劉志
    勤急需資金週轉而要求聲請人以自己名義聲請貸款，起初每
    月繳息與還款都正常，後因積欠太多無力償還，老闆要求其
    聲請債務協商，答應會清償債務，所以聲請人才同意銀行協
    商條件，然協商成立後隔月老闆劉志勤即行蹤成謎，聲請人
    因此失業而無收入，無法負擔協商金額而毀諾等情，此由安
    泰銀行提出之無擔保還款計畫表中所載聲請人積欠的款項金
    額較大者皆為信用貸款，並經本院調取聲請人稅務電子閘門
    財產所得調件明細表證明聲請人於94年度確實任職於魔幻家
    族企業社（負責人為劉志勤），當年度薪資總額為180,000
    元，聲請人卻同意超過其清償能力每月償還37,418元之協商
    條件，應認當時聲請人老闆劉志勤答應代償乙情堪為真實。
    惟事後聲請人老闆因犯案行蹤成謎而無法代為清償，且因此
    失去工作而無收入，此情實為協商當時所不能預知且亦不可
    歸責於聲請人，其毀諾自屬不可歸責於己之事由。
四、且查聲請人現任職於東方報而有穩定收入，然依其每月收入
    18,000元，依內政部公布100年度每人最低生活費9,829元計
    算其每月必要支出，其剩餘已顯然不足清償協商債務。縱聲
    請人向債權銀行聲請個別協商一致性方案，債權人願給予最
    大期數180期，0利率之清償方案，然依其所負欠債務，聲請
    人每月仍需支付近2 萬元之協商金額，其資力亦顯無法負荷
    。綜上所述，堪認聲請人無法依協議履行係因不可歸責於己
    之事由，且縱透過個別協商一致性方案亦無履行可能；又其
    所負無擔保或無優先權之債務，並未逾1,200 萬元，復未經
    法院裁定開始清算程序或宣告破產。此外，本件又查無聲請
    人有消費者債務清理條例第6條第3項、第8 條或第46條各款
    所定駁回更生聲請之事由存在，則債務人聲請更生，應屬有
    據，並依上開規定命司法事務官進行本件更生程序，爰裁定
    如主文。
五、本件司法事務官於進行更生程序、協助債務人提出更生方案
    時，應注意更生方案需酌留債務人生活上應變所需費用，並
    依社會常情衡量債務人之償債能力，依此協助債務人擬定公
    允之更生方案，始符消費者債務清理條例重建債務人經濟生
    活之立法目的，併此敘明。
中    華    民    國   100    年    5     月    19    日
                             臺灣花蓮地方法院民事庭
                                     法  官  劉雪惠
以上正本係照原本作成
不得抗告
中    華    民    國   100    年    5     月    19    日

                                     書記官  洪美雪